臺灣臺北地方法院刑事判決　　　　　　　　　　　　九十一年度易字第一０五七號
　　公　訴　人　臺灣臺北地方法院檢察署檢察官
　　被　　　告　丁○○○○工程有限公司　設台北市○○區○○路三十巷二號二樓
　　兼代 表 人　甲○○
　　右　二　人　蔡文玉
　　選任辯護人
　　被　　　告　戊○○○○程有限公司　設台北市○○區○○路三十巷二號二樓
　　兼代 表 人　乙○○
右列被告等因違反政府採購法案件，經檢察官提起公訴（九十一年度偵字第一一六二
二號），本院判決如左：
    主    文
丁○○○○工程有限公司、甲○○、戊○○○○程有限公司、乙○○，均無罪。
    理    由
一、公訴意旨係以：被告甲○○、乙○○分別係設在台北市○○區○○路三十巷二號
    二樓被告丁○○○○工程有限公司（下稱葛勒林公司）、戊○○○○程有限公司
    （下稱駿通公司）負責人，而被告葛勒林公司、駿通公司實際上則係由被告甲○○、乙○○共同經營，營業處所均設在台北市○○路○段十八之三號。緣於民國
    九十年八月間，台北市政府環保局第五次公開招標「委外清除本市○區道路及山
    溝廢棄物」採購案，被告甲○○、乙○○二人竟共同基於影響決標價格之犯意聯
    絡，謀議以被告葛勒林公司、駿通公司圍標該採購案，並共同製作採購投標單，
    將被告葛勒林公司、駿通公司之投標金額分別填寫為每噸單價新臺幣（下同）三
    千五百元及五千元，不為價格上之競爭，欲使被告葛勒林公司得標。嗣於九十年
    九月七日開標當日，經主辦單位審標時發現有圍標情事，遂不予決標並函請行政
    院公共工程委員會告發，始獲上情。因而認被告葛勒林公司、甲○○、駿通公司
    、乙○○等人共同涉犯政府採購法第八十七條第四項之罪嫌云云。
二、按犯罪事實，應依證據認定之，無證據不得推定其犯罪事實，又不能證明被告犯
    罪者，應諭知無罪之判決，刑事訴訟法第一百五十四條及第三百零一條第一項分
    別定有明文；次按政府採購法第八十七條第四項之構成要件，須行為人主觀上有
    意圖影響決標價格或獲取不法利益，客觀上以契約、協議或其他方式之合意，使
    廠商不為投標或不為價格之競爭，始足當之，此觀諸該條之規定甚明。
三、訊據被告甲○○、乙○○二人對於在右揭時地參與台北市政府環保局第五次公開
    招標「委外清除本市○區道路及山溝廢棄物」採購案之投標行為固不否認，惟堅
    詞否認有何謀議不為價格競爭之犯意，均辯稱：「本件採購案之投標第一次公開
    招標須三家公司以上投標始可決標，至第五次投標時則無此限制，只須一家公司
    參與投標即可，渠等並沒有圍標之行為。」等語。經查：台北市政府環保局「委
    外清除本市○區道路及山溝廢棄物」採購案，第一次招標需三家公司以上投標始
    可決標，至於第三次以後之招標則無三家公司之限制，此業據證人丙○○即台北
    市政府環保局本案採購案招標之主持人於本院九十一年十月十六日到庭證述屬實
    ，此有訊問筆錄一份在卷可按，基此，本件採購案之第五次公開招標既無須三家
    以上公司參與投標條件之限制，且只須一家公司即可參與投標，因而更遑論被告
    甲○○、乙○○二人有以被告葛勒林公司、駿通公司不為價格競爭之情事。再查
    ：被告葛勒林公司、駿通公司參與本次投標所出之價格，其單價分別為三千五百
    元及五千元，均在底價四千九百元之百分之二十範圍內，此亦據證人丙○○於本
    院九十一年十月十六日到庭結證稱：「從正常的程序上看，他們出的價錢，高沒
    有超過百分之二十，低沒有低於百分之八十，並沒有不為價格競爭的情形。」等
    語，從而，亦尚難認被告甲○○、乙○○二人以被告葛勒林公司、駿通公司參與
    投標時，具有意圖影響決標價格或獲取不法利益之主觀犯意，綜前所述，被告甲○○、乙○○等人所為，顯與上開政府採購法第八十七條第四項之構成要件未合
    。是被告甲○○、乙○○二人前揭所辯，尚堪採信。此外，復查無其他積極證據
    足資證明被告等人有何公訴意旨所指違反政府採購法之犯行，不能證明被告等人
    被指訴之犯行，揆諸首開說明，依法自應諭知無罪之判決。
據上論斷，應依刑事訴訟法第三百零一條第一項，判決如主文。
本案經檢察官黃兆揚到庭執行職務。
中      華      民      國      九十一      年      十二    月    六    日
                                  臺灣臺北地方法院刑事第七庭
                                      法  官  蔡正雄
右正本證明與原本無異。
如不服本判決，應於判決送達後十日內向本院提出上訴狀(應抄附繕本)。告訴人
或被害人如對於本判決不服者，應具備理由請求檢察官上訴，其上訴期間之計算
係以檢察官收受判決正本之日期為準。
                                      書記官  黃秀琴
中      華      民      國      九十一      年      十二    月    九    日
